最高法院民事裁定　　　　　　　　　　111年度台上字第247號
上　訴　人　宋信一
　　　　　　宋英昇
共　　　同
訴訟代理人　陳浩華律師
被 上訴 人　宋信和
訴訟代理人　黃呈利律師
上列當事人間請求不當得利等事件，上訴人對於中華民國110年9
月22日臺灣高等法院臺中分院第二審判決（110 年度上易字第12
號），提起一部上訴，本院裁定如下：
    主  文
上訴駁回。
第三審訴訟費用由上訴人負擔。
    理  由
按上訴第三審法院，非以原判決違背法令為理由，不得為之；又
判決不適用法規或適用不當者，為違背法令；且提起上訴，上訴
狀內應記載上訴理由，表明原判決所違背之法令及其具體內容，
暨依訴訟資料合於該違背法令之具體事實，其依民事訴訟法第46
9條之1規定提起上訴者，並應具體敘述為從事法之續造、確保裁
判之一致性或其他所涉及之法律見解具有原則上重要性之理由。
同法第467條、第468條、第470條第2項定有明文。是當事人提起
上訴，如依同法第469 條規定，以原判決有所列各款情形之當然
違背法令為理由時，其上訴狀或理由書應表明該判決有合於各該
條款規定情形之具體內容，及係依何訴訟資料合於該違背法令之
具體事實；如依同法第469條之1規定，以原判決有前條以外其他
不適用法規或適用不當為理由時，其上訴狀或理由書應表明該判
決所違背之法令條項，或有關解釋字號，或成文法以外之習慣或
法理、法則等及其具體內容，暨係依何訴訟資料合於該違背法令
之具體事實，並具體敘述為從事法之續造、確保裁判之一致性或
其他所涉及之法律見解具有原則上重要性之理由。上訴狀或理由
書如未依上述方法表明，或其所表明者與上開法條規定不合時，
即難認為已合法表明上訴理由，其上訴自非合法。本件上訴人對
於原判決提起一部上訴，雖以該部分判決違背法令為由，惟核其
上訴理由狀所載內容，係就原審取捨證據、認定事實之職權行使
，所論斷：系爭房地原為被上訴人與訴外人即上訴人宋信一之長
子、上訴人宋英昇之兄宋健全所共有，應有部分各1/2 ，被上訴
人於民國109年2月17日，因法院拍賣取得系爭房地所有權，同年
3月4日、5 日辦竣所有權移轉登記。審諸兩造不爭執之事項及陳
述，證人宋陳綉美、陳錦瑟之證述，卷附土地使用權同意書、建
造執照申請書等件，參互以察，足見上訴人非系爭房地共有人，
兩造間就系爭房地並未存在使用借貸關係，被上訴人以上訴人無
權占用系爭房地，請求給付相當於租金之不當得利，洵屬有據。
審酌系爭房地使用及結構上功能設計，均具有一體性，依社會通
念應屬同一之物，係供宋英昇開設藥局使用，而上訴人為共同占
有人，其商業利益明顯高於土地法第97條第1 項規定之租金上限
及其他一切情狀，被上訴人依不當得利法律關係，請求上訴人給
付起訴前5年，被上訴人就系爭房地應有部分1/2或權利範圍全部
，相當於租金之不當得利，洵屬有據。從而，被上訴人依民法第
179條規定，請求上訴人給付新臺幣（下同）151萬元（原審判命
上訴人給付166萬1167元，及其中113萬9520元之法定遲延利息，
暨自110年1月8日起至返還後棟房地之日止，按月給付被上訴人1
萬8992元，上訴人僅就原審命給付151 萬元部分，聲明不服），
為有理由，應予准許等情，指摘其為不當，並就原審命為辯論及
已論斷者，泛言未論斷或論斷違法，而未表明依訴訟資料合於該
違背法令之具體事實，並具體敘述為從事法之續造、確保裁判之
一致性或其他所涉及之法律見解具有原則上重要性之理由，難認
已合法表明上訴理由。依首揭說明，應認其上訴為不合法。
據上論結，本件上訴為不合法。依民事訴訟法第481條、第444條
第1項、第95條、第78條，裁定如主文。
中    華    民    國   111    年    1     月    5     日
                      最高法院民事第六庭
                          審判長法官  魏  大  喨  
                                法官  李  文  賢  
                                法官  林  玉  珮  
                                法官  高  榮  宏  
                                法官  李  寶  堂  
本件正本證明與原本無異
                                      書  記  官
中    華    民    國   111    年    1     月    12    日